【裁判字號】    97,裁,4985
【裁判日期】    971113
【裁判案由】    房屋稅籍
【裁判全文】
最  高  行  政  法  院  裁  定
                                      97年度裁字第4985號
上  訴  人  甲○○
            乙○○
共      同
訴訟代理人  林衍鋒  律師
被 上訴 人  臺北市內湖區戶政事務所
代  表  人  丙○○
被 上訴 人  臺北市稅捐稽徵處
代  表  人  丁○○
上列當事人間房屋稅籍事件，上訴人對於中華民國97年7月17日
臺北高等行政法院96年度訴字第2496號判決，提起上訴，本院裁
定如下：
    主  文
上訴駁回。
上訴審訴訟費用由上訴人負擔。
    理  由
一、按對於高等行政法院判決之上訴，非以其違背法令為理由，
    不得為之，行政訴訟法第242條定有明文。依同法第243條第
    1項規定，判決不適用法規或適用不當者，為違背法令；而
    判決有同條第2項所列各款情形之一者，為當然違背法令。
    是當事人對於高等行政法院判決上訴，如依行政訴訟法第24
    3條第1項規定，以高等行政法院判決有不適用法規或適用不
    當為理由時，其上訴狀或理由書應有具體之指摘，並揭示該
    法規之條項或其內容；若係成文法以外之法則，應揭示該法
    則之旨趣，倘為司法院解釋或本院之判例，則應揭示該判解
    之字號或其內容。如以行政訴訟法第243條第2項所列各款情
    形為理由時，其上訴狀或理由書，應揭示合於該條項各款之
    事實。上訴狀或理由書如未依此項方法表明者，即難認為已
    對高等行政法院判決之違背法令有具體之指摘，其上訴自難
    認為合法。
二、本件上訴人對於高等行政法院判決上訴，除復執於原審起訴
    時相同之主張外，另略以：（一）原審既已查核過繼承系統
    表，即應知悉依法於杜志傑死亡時即發生共同繼承之效力，
    故上訴人乙○○繼承杜志傑系爭臺北市○○區○○路59號房
    屋（下稱59號房屋）所有權在先，再辦理遺產分割協議登記
    給上訴人甲○○在後，至為明顯。惟原審竟稱：「原告乙○
    ○復未提出任何證據證明其共同繼承該59號房屋之所有權」
    等語，前後矛盾，足徵原判決之理由間相互矛盾，有判決不
    備理由之處。且系爭59號房屋倘成為實質違建，則恐日後須
    對其餘繼承人尤其甲○○負起瑕疵擔保責任，顯然存在有法
    律上利害關係。原審率爾認上訴人乙○○非共同繼承系爭59
    號房屋之所有權，而無法律利益，要非事實，其判決適用法
    律顯有錯誤。（二）原判決認為杜志傑於民國83年8月28日
    死亡，被上訴人臺北市稅捐稽徵處所屬內湖分處（下稱內湖
    分處）於87年3月10日所為設籍稅籍號碼：00-00-0000-000
    （下稱該處分）因而無效，有判決違法、適用法規不當之誤
    。蓋依房屋稅條例第3條規定可知，房屋稅課徵對象應為附
    著土地之房屋，再依本院94年度判字第1505號判決意旨，本
    件杜志傑僅是房屋所有權人之代稱而已，故該處分應非無效
    之行政處分，且係對杜志傑之繼承人發生效力之行政處分。
    原審未查，率爾認定該處分為無效行政處分，適用法律顯有
    錯誤。況上訴人甲○○已向被上訴人內湖分處申請繼承更名
    ，亦據以向被上訴人臺北市內湖區戶政事務所（下稱內湖戶
    政事務所）申請系爭59號房屋之門牌證明，足徵被上訴人內
    湖分處逕行設籍之該處分雖有瑕疵，惟已經杜志傑之繼承人
    辦理繼承而類推行政程序法第114條生補正效力，或依同法
    第116條得以轉換合法處分，即可解決，要非無效行政處分
    。原審適用法律洵有不當，應予廢棄。（三）原判決認上訴
    人甲○○對重要事項提供不正確資料作成錯誤行政處分，而
    無保護必要，要非事實。依被上訴人內湖分處94年4月18日
    北市稽內湖乙字第09460135100號函可知，於臨57號房屋入
    口處，確實發現有「成功路2段200巷13弄5號」門牌，該門
    牌即為系爭59號房屋於整編前之戶政機關所發給之門牌。上
    開事證足可證明臨57號之位置確實為系爭59號房屋原始位置
    之一，而非僅限內湖分處所指貼釘有內湖戶政事務所所核發
    之制式門牌之瑞光路59號門牌建物（三合院）。故上訴人甲
    ○○所提資料完全正確且依實際資料提出，原判決未查清事
    實即率爾認定，有判決不備理由及適用法規不當之虞等語，
    雖以該判決違背法令為由，惟核其上訴理由，無非以其主觀
    見解就原審取捨證據、認定事實之職權行使，指摘其為不當
    ，並就原審已論斷者，泛言未論斷，或就原審所為論斷，泛
    言其論斷矛盾，而非具體說明其有何不適用法規或適用法規
    不當之情形，並揭示該法規之條項或其內容，及合於行政訴
    訟法第243條第2項所列各款之事實，難認對該判決之如何違
    背法令已有具體之指摘。依首開規定及說明，應認其上訴為
    不合法。
三、據上論結，本件上訴為不合法。依行政訴訟法第249條第1項
    前段、第104條、民事訴訟法第95條、第78條，裁定如主文
    。
中    華    民    國    97    年    11    月    13    日
                    最高行政法院第四庭
                        審判長法官  鍾  耀  光
                              法官  黃  本  仁
                              法官  姜  仁  脩
                              法官  王  德  麟
                              法官  黃  清  光
以  上  正  本  證  明  與  原  本  無  異
中    華    民    國    97    年    11    月    13    日
                              書記官  阮  思  瑩


司法院資訊處製作；財團法人民間司法改革基金會備份。
